【裁判字號】    94,訴,1071
【裁判日期】    950727
【裁判案由】    違反稅捐稽徵法等
【裁判全文】
臺灣基隆地方法院刑事判決              94年度訴字第1071號
公  訴  人  臺灣基隆地方法院檢察署檢察官
被      告  甲○○
                    （另案於臺灣臺北監獄執行中）
上列被告因違反違反稅捐稽徵法等案件，經檢察官提起公訴（
94年度偵緝字第187號），本院判決如下：
    主  文
甲○○行使從事業務之人，明知為不實之事項，而登載於其業務
上作成之文書，足以生損害於公眾及他人，處有期徒刑月，如
易科罰金以銀圓佰元即新台幣玖佰元折算壹日。
    事  實
一、甲○○係豪門之星視聽歌唱中心 (民國92年改名為台北之星
    視聽歌城)之負責人，明知丙○○並未於91年3月至7 月間在
    豪門之星視聽歌唱中心任職及支領薪資，竟基於偽造文書之
    犯意，在其業務上作成之91年度各類所得扣繳暨免扣繳憑單
    上，虛偽登載丙○○91年度在豪門之星視聽歌唱中心領得薪
    資新台幣10萬元之不實內容，並持向財政部台北市國稅局申
    報91年度營利事業所得稅，使之營業成本增加，營利所得減
    少，足生損害於丙○○及稅捐稽征機關對稅捐管理之正確性
    。
二、案經被害人丙○○訴請臺灣基隆地方法院檢察署檢察官偵查
    起訴。
    理  由
一、訊據被告甲○○矢口否認有虛偽作成其業務上製作之扣繳憑
    單以虛報被害人丙○○巷薪資犯行，辯稱：其確實是豪門之
    星視聽歌唱中心的實際負責人，但當時現場都是由陳昭良負
    責，相關報稅及薪資等資料都是由陳昭良處理，其完全不知
    情云云。
二、經查：
  (一)被害人丙○○於91年3月至7月間並未在豪門之星視聽歌唱中
    心任職及支領薪資之事實，業據被害人丙○○於偵查中陳述
    明確（見臺灣基隆地方法院檢察署94年度他字第3號卷第5、
    6 頁），並有被害人丙○○各類所得扣繳憑單影本、財政部
    臺灣省北區國稅局綜合所得稅核定通知書91年度申報核定等
    文件各1份在卷可參，堪可認定。
  (二)被告自承其為豪門之星視聽歌唱中心之負責人，對於該年度
    有無雇用丙○○工作，丙○○有無在豪門之星視聽歌唱中心
    領取薪資等節本應有而知悉，其空言辯稱均交由不知年籍之
    「陳昭良」負責，卻未能提供「陳昭良」之詳細年籍資料以
    供本院傳喚查證，以實其說，是否確有「陳昭良」其人，並
    非無疑？且僱傭契約本係重視雇用人與受僱人間之信賴關係
    ，而被告既身為負責人，對於被害人丙○○是否為其員工，
    有無確實在公司內工作並領取薪資，被告於每月結算公司盈
    虧時即應明瞭，被告諉稱不知情，顯無可採。其虛偽在其業
    務上作成之91年度各類所得扣繳暨免扣繳憑單上登載丙○○
    領得薪資10萬元不實內容之事實，另有台北市國稅局91年度
    綜合所得BAN 給付清單、財政部台北市國稅局中南稽徵所函
    暨營利事業登記及負責人變更資料各1件為憑，堪可憑信。
  (三)綜上所述，被告前揭所辯乃屬畏罪卸責之詞，不足採信。其
    犯行洵堪認定，應予依法論科。
三、查被告行為後，其行為時之刑法（以下簡稱「修正前刑法」
    ），業於94年1月7日修正通過，於同年2月2日公布，於95年
    7月1日起施行（以下簡稱「修正後刑法」），依修正後刑法
    第2條第1項規定「行為後法律有變更者，適用行為時之法律
    。但行為後之法律有利於行為人者，適用最有利於行為人之
    法律」。此條規定係規範行為後法律變更所生新舊法律比較
    適用之準據法，本身尚無新舊法比較之問題，於修正後刑法
    施行後，應一律適用修正後刑法第2條第1項之規定，為「從
    舊從輕」之比較，先予敘明。經查：
  (一)刑法第216條、第215條行使業務登載不實文書罪之規定並未
    修正，然其法定刑中有關罰金刑部分：
    依修正後刑法第33條第5 款將罰金刑定為「新臺幣1000元
      以上，以百元計算之」及修正後刑法施行法第1條之1規定
      「中華民國94年1月7日刑法修正施行後，刑法分則編所定
      罰金之貨幣單位為新臺幣。94年1月7日刑法修正時，刑法
      分則編未修正之條文定有罰金者，自94年1月7日刑法修正
      施行後，就其所定數額提高為30倍。但72年6 月26日至94
      年1月7日新增或修正之條文，就其所定數額提高為3 倍」
      ，適用之結果，刑法第216條、第215條行使業務登載不實
      文書罪，所得科處之罰金刑最高為新臺幣15000 元，最低
      為新臺幣1000元。
    依修正前刑法第33條第5款規定之罰金最低額1元及未修正
      之罰金罰鍰提高標準條例第1 條前段規定之提高罰金倍數
      10倍計算，刑法第216條、第215條行使業務登載不實文書
      罪所得科處之罰金刑最高為銀元5000元，最低為銀元1 元
      ，換算為新臺幣後，最高額雖與適用修正後刑法第33條第
      5款等規定相同為新臺幣15000 元，惟最低額僅新臺幣3元
      。
    比較結果，自以適用修正前刑法第33條第5 款之規定較有
      利於被告。
  (二)修正前刑法第41條第1 項前段關於易科罰金之規定，修正後
    刑法修正為「犯最重本刑為5 年以下有期徒刑以下之刑之罪
    ，而受6個月以下有期徒刑或拘役之宣告者，得以新臺幣100
    0元、2000元或3000元折算1日，易科罰金」；惟依修正前刑
    法第41條第1項前段：「犯最重本刑為5年以下有期徒刑以下
    之刑之罪，而受6 個月以下有期徒刑或拘役之宣告，因身體
    、教育、職業、家庭之關係或其他正當事由，執行顯有困難
    者，得以1元以上3元以下折算1 日，易科罰金」及修正前罰
    金罰鍰提高標準條例第2 條（現已刪除）關於「依刑法第41
    條易科罰金者，均就其原定數額提高為100倍折算1日；法律
    所定罰金數額未依本條例提高倍數，或其處罰法條無罰金刑
    之規定者，亦同」等規定，易科罰金之折算標準最高為銀元
    300元，最低為銀元100元，換算為新臺幣後，最高額為新臺
    幣900元，最低額為新臺幣100元。比較修正前、後關於易科
    罰金折算標準之刑罰法律，適用修正前刑法第41條第1 項前
    段及修正前罰金罰鍰提高標準條例第2 條規定，對被告較為
    有利。
  (三)綜上，依修正後刑法第2條第1項之「從舊從輕」原則，綜合
    全部罪刑而為比較結果，適用修正前之相關刑罰法律，對被
    告較為有利，自應依修正後刑法第2條第1項前段之規定，適
    用修正前刑法第33條第5款、第41條第1項前段及修正前罰金
    罰鍰提高標準條例第2條。
  (四)核被告所為，係犯刑法第216條、第215條之行使業務登載不
    實文書罪。被告偽造文書後，復持以行使，其偽造之低度行
    為為行使之高度行為吸收，不另論處。爰審酌被告犯罪之動
    機、目的係為使其營業成本增加，營利所得減少，以虛報被
    害人丙○○領取薪資之手段，對丙○○及稅捐稽征機關對稅
    捐管理正確性所生之危害非鉅，其犯後否認犯行之態度等一
    切情狀，量處如主文所示之刑，並依修正前刑法第41 條第1
    項前段、修正前罰金罰鍰提高標準條例第2 條諭知易科罰金
    之折算標準，以資懲儆。
四、公訴意旨另以：被告甲○○係納稅義務人豪門之星視聽歌唱
    中心之負責人，明知丙○○並未於91年3月至7月間在豪門之
    星視聽歌唱中心任職及支領薪資，竟基於逃漏稅捐之犯意，
    虛偽登載丙○○91年度在豪門之星視  聽歌唱中心領得薪資
    新台幣10萬元之不實內容，並持向財政部台北市國稅局申報
    91年度營利事業所得稅，使之營業成本增加，營利所得減少
    ，以此方法逃漏營利事業所得稅，認被告涉犯稅捐稽征法第
    47條第1款、第41條公司負責人以不正當方法逃漏稅捐罪。
    訊據被告堅決否認有上開公訴人所指之犯行，經查：
  (一)公訴人認被告涉犯上開公司負責人以不正當方法逃漏稅捐罪
    嫌，無非以被告虛報被害人丙○○於豪門之星歌唱中心領取
    10萬元薪資等情為其憑據。
  (二)按稅捐稽征法第41條所規定之逃稅罪，依其文義解釋，應認
    係結果犯，故該條無處罰未遂犯之規定，必納稅義務人以詐
    術或其他不正當之方法為逃漏稅捐之手段，並因而造成逃漏
    稅捐之結果，始成立該罪（最高法院70年台上字第2842、38
    54號判決參照）。本案經本院依職權函詢財政部台北市國稅
    局關於豪門之星視聽歌唱中心逃漏多少稅捐之結果，復稱：
    「豪門之星視聽歌唱中心91年度營利事業所得稅核定課稅所
    得額為虧損1,966,365 元，若虛報丙○○薪資10萬元屬實，
    並無逃漏稅額。」等情，有該局94年12月27日財北國稅審三
    字第0940128913號函在卷可參，換言之，縱被告虛報被害人
    丙○○之薪資10萬元，亦未生逃漏稅捐之結果，即與稅捐稽
    徵法第41條之構成要件不相當。
  (三)此外，復查無其他積極事證足證被告有何逃漏稅捐罪之犯行
    ，參照前開說明，被告此部分犯罪自屬不能證明，而公訴意
    旨既認此部分與上揭經起訴並論處罪刑部分有牽連犯裁判上
    一罪關係，爰不另為無罪之諭知，附此敘明。
據上論斷，應依刑事訴訟法第299條第1 項前段，修正後刑法第2
條第1項前段，刑法第216條、第215條，修正前第41條第1項前段
，罰金罰鍰提高標準條例第1 條前段，修正前罰金罰鍰提高標準
條例第2條，現行法規所定貨幣單位折算新台幣條例第2條，判決
如主文。
本案經檢察官乙○○到庭執行職務。
中    華    民    國    95    年    7    月    27    日
                  刑事第三庭審判長法  官    王福康
                                  法  官    齊  潔
                                  法  官    何怡穎
對於本件判決如有不服，應於收受送達後10日內，向本院提出上
訴書狀，上訴於臺灣高等法院，並按他造當事人之人數附具繕本
。
中    華    民    國    95    年    7    月    27    日
                                  書記官    李繼業
【附錄所犯法條】
刑法第216條：
行使第210條至第215條之文書者，依偽造、變造文書或登載不實
事項或使登載不實事項之規定處斷。
刑法第215條：
從事業務之人，明知為不實之事項，而登載於其業務上作成之文
書，足以生損害於公眾或他人者，處3年以下有期徒刑、拘役或5
百元以下罰金。


司法院資訊處製作；財團法人民間司法改革基金會備份。
